【裁判字號】    92,訴,1474
【裁判日期】    920918
【裁判案由】    履行契約
【裁判全文】
臺灣板橋地方法院民事判決  九十二年度訴字第一四七四號
    原      告  乙○○
    訴訟代理人  甲○律師
    被      告  丙○○
    訴訟代理人  許俊仁律師
右當事人間請求履行契約事件，本院判決如左：
    主    文
原告之訴駁回。
訴訟費用由原告負擔。
    事實及理由
一、原告主張：原告於民國八十四年十月三十一日與被告簽訂土地買賣契約書，約定
    買賣標的土地座落為台北縣樹林市○○○段四八九地號延伸至四九○地號面積為
    八米寬道路，位置如附圖所示，買賣價款共計為新台幣（下同）二百二十萬元整
    ，原告並已交付全部價金完畢，因昔時該地為農牧用地，故受有農業發展條例等
    相關土地法規所為「承買資格」之限制，兩造遂約定該地往後如可變更分割時，
    被告即應無條件過戶與原告，嗣土地法第三十條及農業發展條例第三十條於八十
    九年一月二十六日修正公布後，已將每宗耕地不得分割及移轉為共有之規定刪除
    ，且關於農地所有權不再限於具有自耕能力者始能承受，原告爰依買賣契約法律
    關係，請求被告應將其所有座落於台北縣樹林市○○段四八九號如附圖所示部分
    所有權移轉登記予原告云云。
二、被告則以：系爭寬八公尺之土地座落之台北縣樹林市○○○段四八九地號，使用
    分區為山坡地保育區，面積為○‧一四二四公頃，屬農業發展條例第三條第一項
    第十一款之依區域計畫法為山坡地保育區之土地為耕地，若分割後每人所有面積
    未達○‧二五公頃，依同法第十六條規定，不得分割，然四九八地號之面積僅有
    ○‧一四二四公頃，分割系爭寬八公尺之土地，必無法符合前該規定，原告自不
    得分割等語，資為抗辯。
三、兩造不爭執部分：
    原告主張兩造於八十四年十月三十一日簽訂土地買賣契約書，由原告以二百二十
    萬元向被告購買座落於台北縣樹林市○○○段四八九號內，延伸至四九○地號之
    寬八公尺道路土地（位置如附圖所示），並約定若日後前揭四八九號土地可變更
    分割時，被告須無條件將土地分割移轉與原告，且原告已付清全部價款，及被告
    抗辯四八九號土地面積為○‧一四二四公頃，使用分區為山坡地保育區，使用地
    類別為農牧用地，四九○地號土地為原告與訴外人劉進德、中華民國共有，原告
    之應有部分為九分之二等事實，有買賣契約書、地籍圖騰本各一件、土地登記謄
    本二件為證，且據兩造所不爭執，均堪信為真實。
四、按每宗耕地分割後每人所有面積未達○‧二五公頃者，不得分割，但因購置毗鄰
    耕地而與其耕地合併者，得為分割合併，農業發展條例第十六條第一項第一款定
    有明文。經查四八九地號土地之使用分區為山坡地保育區，使用地類別為農牧用
    地，參酌農業發展條例第三條第十一款規定係屬耕地，而四八九地號土地之面積
    為○．一四二四公頃，如經分割無法符合農條發展條例第一項前段所規定分割後
    耕地面積至少須為○．二五公頃之要求。復查四九○地號土地雖與四八九土地土
    地毗鄰，但四九○地號土地係原告與訴外人劉進德、中華民國共有，原告之應有
    部分為九分之二，而四八九地號土地如經分割出八公尺寬之道路，須登記為原告
    單獨所有，因與四九○地號土地之所有權人不同，無法與四九○地號土地辦理合
    併，是原告請求自四八九地號土地分割出八公尺寬之道路，不符農業發展條例第
    十六條第一項第一款所規定之要件，至為明確。
五、從而，兩造間買賣之系爭耕地依法仍不得分割，原告依據買賣法律關係，請求被
    告將自系爭耕地分割出之八公尺寬道路所有權移轉登記與予原告，為無理由，應
    予駁回。
六、據上論結，原告之訴為無理由，依民事訴訟法第七十八條判決如主文。
中      華      民      國    九十二    年      九      月     十八     日
                                臺灣板橋地方法院民事第三庭
~B法      官  何君豪
右為正本係照原本作成
如對本判決上訴，須於判決送達後廿日內向本院提出上訴狀
中      華      民      國    九十二    年      九      月     十八     日
~B法院書記官  蕭興南


司法院資訊處製作；財團法人民間司法改革基金會備份。
